臺灣高等法院臺中分院刑事裁定
111年度毒抗字第444號
抗  告  人  
即  被  告  蕭家全


上列抗告人即被告因違反毒品危害防制條例案件，不服臺灣彰化
地方法院中華民國111年4月19日裁定（111年度毒聲字第175號）
，提起抗告，本院裁定如下：
    主  文
抗告駁回。
    理  由
一、本件抗告意旨略以：抗告人即被告蕭家全（下簡稱抗告人）
     係於民國110年11月7日施用第二級毒品甲基安非他命1次，
    即遭警察機關驗尿而查獲，而抗告人罹患第一類輕度身心障
    礙，亦經彰化縣政府核發身心障礙手冊證明在案。抗告人原
    於夜間開白牌計程車維生，平日安分守己，僅因誤交損友，
    一時失慮致觸刑章，本案發生後，已深感悔悟，坦承認罪，
    同意接受毒品戒癮治療，遂請求檢察官依毒品危害防制條例
    （修正前）第24條第1項及刑事訴訟法第253條之1第1項、第
    253條之2之規定，對抗告人諭知附命完成戒癮治療之緩起訴
    處分。緩起訴處分期間抗告人一定自費按規定時間前往醫院
    接受門診藥物治療、接受心理社會復健治療輔導、定期前往
    地方檢察署觀護人室報到及接受尿液採驗，以期戒除毒品、
    遠離毒友，工作與戒毒兼顧，奮發向上，奔向光明的人生，
    但檢察官對抗告人之請求卻不予置理，執意向原審法院聲請
    裁定將抗告人送勒戒處所觀察勒戒，阻斷抗告人自新之路，
    因抗告人一旦進入勒戒處所執行觀察、勒戒，勢必失去目前
    之工作，且在同儕間被貼上標籤，在人浮於事之今日，即使
    抗告人將來執行期滿回歸社會，亦將難找到工作，原審法院
    不察，竟依檢察官之聲請而為裁定，實有違誤之處。又抗告
    人第一次施用毒品經裁定送觀察勒戒後，於103年6月16日執
    行完畢，至110年11月7日第二次施用甲基安非他命，兩者相
    距7年又4月21日之久，顯見抗告人仍有極強之自制力，始能
    在7年多期間，維持善良品行，綜上，請撤銷原裁定，讓抗
    告人自行完成戒癮治療等語。
二、按甲基安非他命為毒品危害防制條例第2條第2項第2款所規
    定之第二級毒品。次按犯毒品危害防制條例第10條之罪者，
    檢察官應聲請法院裁定，令被告入勒戒處所觀察、勒戒，其
    期間不得逾2月。觀察、勒戒後，檢察官依據勒戒處所之陳
    報，認受觀察、勒戒人無繼續施用毒品傾向者，應即釋放，
    並為不起訴之處分；認受觀察、勒戒人有繼續施用毒品傾向
    者，檢察官應聲請法院裁定令入戒治處所強制戒治，其期間
    為6個月以上，至無繼續強制戒治之必要為止。但最長不得
    逾1年。依前項規定為觀察、勒戒或強制戒治執行完畢釋放
    後，3年後再犯第10條之罪者，適用前2項之規定，毒品危害
    防制條例第20條第1項、第2項前段、第3項分別定有明文。
    又前揭規定中所謂「3年後再犯」，經最高法院刑事大法庭
    以109年度台上大字第3826號裁定統一見解為：只要本次再
    犯（不論修正施行前、後）距最近一次觀察、勒戒或強制戒
    治執行完畢釋放，已逾3年者，即該當之，不因其間有無犯
    第10條之罪經起訴、判刑或執行而受影響。至檢察官對於「
    3年後再犯」施用毒品罪之行為人，究應採行附命完成戒癮
    治療之緩起訴處分，抑或向法院聲請觀察、勒戒之處遇措施
    ，要屬檢察官之裁量權，倘檢察官係聲請法院裁定觀察、勒
    戒，法院就該聲請， 檢察官有違法或濫用其裁量權之情事
    得以撤銷外，僅得依法裁定被告送勒戒處所觀察、勒戒，尚
    無自行以附命完成戒癮治療之緩起訴處分等其他方式替代之
    權。
三、經查：
　㈠抗告人基於施用第二級毒品甲基安非他命之犯意，於民國110
    年11月7日下午3時30分許，在彰化縣田中鎮中南路二段之「
    參山國家風景區」之停車場內，施用第二級毒品甲基安非他
    命1次，嗣於110年11月11日10時39分許，經員警持臺灣彰化
    地方檢察署核發之鑑定許可書對其採集尿液後送驗，結果呈
    甲基安非他命陽性反應等情，業經抗告人於警詢、檢察事務
    官詢問時均坦承不諱，並有臺灣彰化地方檢察署鑑定許可書
    、去氧核醣核酸條例以外案件接受尿液採樣同意書、彰化縣
    警察局彰化分局委託檢驗尿液代號與真實姓名對照認證單、
    欣生生物科技股份有限公司111年1月19日報告編號00000000
    號濫用藥物尿液檢驗報告附卷可憑，足認抗告人之自白與事
    實相符，是抗告人上開施用第二級毒品之犯行，堪以認定。
　㈡抗告人前經臺灣彰化地方法院以103年度毒聲字第42號裁定令
    入勒戒處所施以觀察、勒戒後，因無繼續施用毒品傾向，於
    103年6月16日出所，並經臺灣彰化地方檢察署檢察官以103
    年度毒偵字第57號為不起訴處分確定，此有臺灣高等法院被
    告前案紀錄表1份附於本院卷可憑。是抗告人本案施用第二
    級毒品犯行之時點，距其上開觀察、勒戒執行完畢已逾3年
    ，本件檢察官斟酌個案具體情節，依毒品危害防制條例第20
    條第1項之規定，向法院聲請觀察、勒戒之處遇措施，即難
    謂有裁量逾越、裁量濫用、裁量怠惰或違反比例原則之明顯
    違失。原審因檢察官之聲請，依據現行法律規定，而為適法
    之裁定，自屬正當。
　㈢抗告人雖以檢察官否准其戒癮治療之請求，原審不察，裁定
    准予觀察勒戒，而有違誤等語，提起本件抗告。然按毒品危
    害防制條例第24條第1項有關毒品戒癮治療方式，係採行「
    觀察、勒戒」與「緩起訴之戒癮治療」並行之雙軌模式（最
    高法院108年度台非字第28號裁定意旨、107年度台上字第42
    15號判決意旨參照)，並無「緩起訴之戒癮治療」應優先於
    「觀察、勒戒」的強制規定，故檢察官自得按照個案情形，
    依法裁量決定採行何者為宜。又毒品戒癮治療實施辦法及完
    成治療認定標準第6條第1項，亦僅就檢察官為戒癮治療之緩
    起訴處分前，應得被告同意一事予以規定，而未規定檢察官
    於向法院對被告為觀察、勒戒聲請前，亦應得被告之同意。
    是緩起訴之戒癮治療屬法律賦予檢察官偵查裁量結果之作為
    ，不得認為係施用毒品者所享有之權利，檢察官亦無於聲請
    書中說明不命被告接受戒癮治療理由之義務。而立法者既賦
    予檢察官選擇上述雙軌制度之權限，則檢察官之職權行使，
    法院原則上應予尊重，僅就檢察官之判斷有違背法令、事實
    認定有誤或其他裁量重大明顯瑕疵等事項，予以有限之低密
    度審查（最高法院103年度台上字第2464號判決意旨參照）
    。基此，檢察官是否適用上開規定對被告為附命完成戒癮之
    緩起訴處分，屬立法者給予檢察官之職權，檢察官自得本於
    上開規定及立法目的，針對個案予以斟酌採擇，其裁量結果
    如認適於為緩起訴處分者，固須於緩起訴處分中說明其判斷
    之依據，惟其如認為應向法院聲請觀察、勒戒者，無需徵詢
    被告同意，亦無需贅語交代不適於為緩起訴處分之理由，且
    法院原則上應予尊重，僅就其認定事實有誤、違背法令，或
    其裁量有重大明顯瑕疵等為審查，此裁量權之行使苟無濫用
    或不當情形，自不得任意指為違法。而本件檢察官不僅審酌
    抗告人之犯罪情節、曾受觀察勒戒等全案事證，更敘明抗告
    人因涉販毒案件，現經檢察官另案偵辦，認抗告人對於毒癮
    之自制力薄弱，應施以相當之拘束，以收戒毒之效，兼審以
    新修正毒品危害防治條例施行後，附命緩起訴之被告縱完成
    戒癮治療，難認得與觀察勒戒或強制戒治執行完畢之情形等
    同視之，故本件實有不宜為附命完成戒癮治療之緩起訴處分
    之事由，而依毒品危害防制條例第20條第1項之規定向法院
    聲請裁定觀察、勒戒，此乃屬檢察官適法職權的行使，其程
    序並無不合，難謂其判斷有違背法令、事實認定有誤或其他
    裁量重大明顯瑕疵等情事，原審法院自應予以尊重。又本案
    既已經檢察官依法審酌後認不宜為緩起訴之處分，而依毒品
    危害防制條例第20條第1項之規定向法院提出裁定觀察、勒
    戒之聲請，則法院應就檢察官聲請觀察、勒戒之內容審酌有
    無理由而為裁定，並無諭知得否為替代療法戒癮治療之權限
    ，是抗告人之主張，於法尚有未合，自難遽予准許。
　㈣至抗告人罹患輕度身心障礙、犯後坦承犯罪且深感悔悟等節
    ，核非免予觀察、勒戒處分之正當事由。再者，抗告人前於
    106年間曾經施用第二級毒品案件遭法院判刑確定並易科罰
    金執行完畢，且於本案被查獲時，另涉販賣毒品案件經檢察
    官偵辦中，有臺灣高等法院被告前案紀錄表、檢察官聲請書
    在卷可佐（參本院卷第21頁、毒偵卷第85頁），並非如抗告
    人所稱本次僅為第二次施用，其七年間均維持善良品行，益
    徵抗告人自制力不足，且犯案情節非輕。抗告人雖再以其若
    入所執行觀察勒戒，勢必失去目前工作，且復歸後將難以找
    尋新工作等情，提起本件抗告，然此情由亦非屬本案裁定送
    觀察、勒戒所應考量之事由，而無可審酌，併此敘明。
四、綜上所述，原審法院准許檢察官之聲請，依法裁定抗告人令
    入勒戒處所觀察、勒戒，經核於法並無違誤。抗告意旨徒以
    前揭情詞請求撤銷原裁定，尚非可採，本件抗告並無理由，
     應予駁回。
五、據上論斷，依刑事訴訟法第412條，裁定如主文。
中　　華　　民　　國　　111 　年　　5 　　月　　12　　日
　　　　　　刑事第七庭    審判長法　官  梁  堯  銘  
　　　　　　　　　　　　　　　  法　官  張  智  雄
　　　　　　　　　　　　　　　  法　官  王  鏗  普
不得再抗告。
以上正本證明與原本無異。
                                書記官  周  巧  屏    
中　　華　　民　　國　　111 　年　　5 　　月　　12　　日